【裁判字號】    94,上更(一),72
【裁判日期】    950606
【裁判案由】    毒品危害防制條例
【裁判全文】
臺灣高等法院臺中分院刑事判決      94年度上更(一)字第72號
上  訴  人
即  被  告  甲○○
選任辯護人  張淑琪  律師
上列上訴人因毒品危害防制條例案件，不服臺灣彰化地方法院93
年度訴字第233號中華民國93年8月11日第一審判決（起訴案號：
臺灣彰化地方法院檢察署92年度偵字第5906號），提起上訴，經
判決後由最高法院發回更審，本院判決如下：
    主  文
原判決撤銷。
甲○○販賣毒品，累犯，處有期徒刑拾年。扣案之海洛因陸包（
驗餘淨重合計柒拾參點零玖公克）沒收銷燬之；夾鍊袋肆大包（
壹包內有柒個，其中中型夾鍊袋伍個、小型夾鍊袋貳個、壹包內
有拾貳個中型夾鍊袋、壹包內有貳拾伍個小型夾鍊袋、壹包內有
伍拾柒個小型夾鍊袋）、電子秤壹台、葡萄糖壹大包又肆拾陸小
包，均沒收。
    事  實
一、甲○○素行不佳，前曾有脫逃、妨害自由、違反麻醉藥品管
    理條例、肅清煙毒條例、槍砲彈藥刀械管制條例、毒品危害
    防制條例等犯罪前科，其中違反麻醉藥品管制條例案件，經
    臺灣彰化地方法院判處有期徒刑六月確定，於八十二年三月
    十九日易科罰金執行完畢。
二、詎甲○○猶不知悔改，復意圖販賣毒品海洛因營利，於八十
    七年三月三日某時，在彰化縣花壇鄉夏威夷汽車旅館，向一
    名年籍姓名不詳綽號叫「阿猴」之成年男子，以新臺幣（下
    同）二十九萬元之價格販入毒品海洛因二台兩後，將之藏放
    於其位於同縣鹿港鎮○○路○段三六○巷二十四號住處，以
    供日後販賣予不特定之吸毒品者，並從中牟利之用，惟於同
    年三月五日十五時許，尚未賣出之際即為警持搜索票在上址
    查獲，並扣得其所有之毒品海洛因六包（一包為塊狀，以中
    型夾鍊包裝、另五包為粉狀，其一為中型夾鍊包裝，另四包
    以小型夾鍊袋包裝，驗餘淨重合計七十三．○九公克）、夾
    鍊袋四大包（一包內有七個，其中中型夾鍊袋五個、小型夾
    鍊袋二個、一包內有十二個中型夾鍊袋、一包內有二十五個
    小型夾鍊袋、一包內有五十七個小型夾鍊袋）、電子秤一台
    （已損壞）及葡萄糖一大包又四十六小包等物。
三、案經前臺灣省政府警政廳刑事警察大隊移送臺灣彰化地方法
    院檢察署檢察官偵查起訴。
    理  由
一、訊據上訴人即被告（下稱被告）甲○○坦承於八十七年三月
    三日有以二十九萬元之價格向綽號叫「阿猴」之成年男子販
    入海洛因二台兩，及於同年三月五日十五時許有為警在其上
    開住處查獲上開海洛因六包、夾鍊袋四大包、電子秤一台、
    葡萄糖一大包又四十六小包等事實不諱，惟矢口否認有販賣
    毒品之犯行，辯稱：伊購買上開海洛因係要供伊自己吸食之
    用，並非要供販賣之用，因一次買多較便宜，故伊始一次購
    買上開二台兩之海洛因。又上開電子秤已損壞，如伊要販賣
    海洛因，豈會用上開已損壞之電子秤？另伊每日吸食約一錢
    之海洛因，非屬異常而無可憑信云云。惟查：（一）扣案之
    上開海洛因六包，經送請法務部調查局鑑定結果，確係毒品
    海洛因，淨重七十三．○九公克，純度約百分之二七．二八
    ，純質淨重十九．九二公克，有法務部調查局000000
    00號鑑定通知書影本一份附卷為憑（見一九六○號偵查卷
    第二十七頁），足見被告所販入之上開物品確係毒品海洛因
    無疑。（二）被告雖辯稱其販入上開海洛因係要供其自己吸
    食之用，並非要供販賣之用云云。但查被告於販入上開海洛
    因之時，並無職業，有其警詢筆錄足按（見一九六○號偵查
    卷第三頁反面），且當時其需抵押房屋始有錢販入上開海洛
    因，亦據其自承在卷（見原審卷第一一０頁），足見被告於
    販入上開海洛因時，其經濟能力不佳，應不具為供其自己吸
    食之用而一次販入上開大量海洛因之經濟條件。至嗣被告於
    原審陳稱其原本開茶葉行，每月收入不一定，有時四、五萬
    元，有時五、六萬元云云，核係事後圖卸之詞，並不足取。
    （三）苟被告販入上開海洛因係要供其自己吸食之用，何需
    預備上開四大包夾鍊袋？且該四大包夾鍊袋中，包括有中型
    夾鍊袋十七個及小型夾鍊袋八十四個，不僅數量多，且與自
    用者每日定量施用之情形亦不同，益見被告販入上開海洛因
    ，應非單純供其自己吸食之用。（四）至被告於為警查獲時
    所採取之尿液，經檢驗結果雖檢出嗎啡及安非他命成分（見
    一九六○號偵查卷第二十頁反面），惟此僅能證明被告於案
    發當時亦有施用毒品海洛因及安非他命之犯行，並不能證明
    被告並無販賣毒品海洛因之意圖。況案發當時被告之經濟能
    力不佳，已如前述，其為籌措吸食海洛因及安非他命之費用
    ，勢必另謀取財之道，而當時被告又無業，益見其非無可能
    以販賣毒品海洛因牟利所得，用以支付施用毒品海洛因及安
    非他命之開銷。另被告所使用之000000000號電話
    經監聽結果，並未發現被告與人連絡交易毒品等情，亦僅能
    證明被告尚未將其所販入之海洛因出售予他人，尚不能證明
    被告並無為圖販賣而販入上開海洛因之事實。（五）被告於
    原審雖另辯稱：上開毒品海洛因是其與友人輪流購買，共同
    施用云云。然被告係與何友人共同購買，其於警詢、偵查及
    原審及本院審理時均無法提供正確之姓名、年籍以供查核，
    且其於警詢時僅供稱：扣案之海洛因是伊向綽號「阿猴」之
    成年男子購買，伊曾拿過海洛因供朋友綽號「阿結」、「阿
    肥」、「戰車」、「阿土」、「阿權」等人施用，因伊等常
    有毒品往來，所以拿給他們的毒品伊並無收取費用等語。並
    未言及係與上開「朋友」輪流購買毒品海洛因後，共同施用
    。雖被告於九十二年十一月二十六日檢察官偵查時起辯稱係
    與友人輪流購買，這次剛好是輪到伊購買等語。然被告於八
    十七年三月二十日檢察官偵查時，僅供稱：扣案之海洛因是
    伊買來自已施用的等語（見一九六○號偵查卷第二十二頁）
    。甚至至九十二年十月十五日檢察官偵查時仍供稱：一次買
    多一點海洛因較為便宜，伊有拿毒品請朋友，但只是大家互
    相請來請去，伊並沒有向他們收錢各等語（見五九○六號偵
    查卷第十八頁反面至第十九頁）。均未言及係與朋友輪流購
    買海洛因後，共同施用。況如其友人等人均有能力購買海洛
    因施用，何須輪流購買後，共同施用？且被告供稱此次購買
    海洛因之費用，是其將房屋抵押貸款所得之款項，準此被告
    焉有將自己之房屋抵押借款所得之款項購買毒品與他人共同
    使用之理，是被告上揭辯解，殊不合常理，顯不足憑採。
    （六）被告另辯稱：伊將海洛因分裝是為了外出方便攜帶云
    云。然扣案之海洛因分為一包為塊狀，以中型夾鍊包裝、另
    五包為粉狀，其一為中型夾鍊包裝，另四包以小型夾鍊袋包
    裝，另有夾鍊袋四大包（一包內有七個，其中中型夾鍊袋五
    個、小型夾鍊袋二個、一包內有十二個中型夾鍊袋、一包內
    有二十五個小型夾鍊袋、一包內有五十七個小型夾鍊袋），
    其如僅係要自用，何需將毒品分成多種包裝，且夾鍊袋係可
    重覆使用之物，何需備置如此多之中、小型夾鍊袋。另海洛
    因經塑膠袋包裝後，必會殘留在塑膠袋內，而海洛因之價格
    高昂，殘留的越少，損失就越少，如係自用，何須包裝成多
    數小塑膠袋之包裝？又在被告住處除查獲大量海洛因外，尚
    有大量夾鍊袋，而夾鍊袋乃一般販毒者分裝毒品計量必備之
    工具，被告倘非意圖販賣毒品海洛因，何須預備上開四大包
    之分裝袋？足見被告販入上開海洛因之目的，意在轉售無訛
    。（七）被告雖再辯稱：電子磅秤已遭其折損，如要販賣，
    何須將電子磅秤折損云云。然該電子磅秤係被告於販入上開
    海洛因回來後，始予以折斷，業據被告於原審自承在卷（見
    原審卷第五七頁反面），且被告已秤好四小包之海洛因，其
    折損之理由或因該電子磅秤已失準，或因摔到而壞掉不能使
    用在均有可能，況電子磅秤取得甚為容易，而被告係於販入
    毒品二天後即為警持搜索票查獲，或因在短時間內即為警查
    獲，尚不及另備新的電子磅秤，是不能僅因其所有之電子磅
    秤已毀損，即認其無販賣海洛因之意圖。（八）被告於警詢
    、偵查中雖另辯稱：伊買入之海洛因是供已施用，且伊每天
    約施用一、二錢之海洛因；於原審及本院前審審理時復辯稱
    ：伊每天約施用二錢海洛因云云。然按重量一錢之海洛因等
    於三．七五公克之海洛因，被告如每天施用一、二錢海洛因
    ，即有三．七五公克至七．五公克之量，取其折衷，其每日
    施用之海洛因尚有五．六二五公克。惟正常人之海洛因與安
    非他命之最低致死量皆為二○○毫克，一天內若單次使用超
    過此劑量即有致命之可能性。至於發生中毒現象之可能性須
    視個人體質、接觸藥物時間長短與使用頻率而定；久用成癮
    者對該等藥物產生耐受性，可使其中毒或致死劑量增至數倍
    或十倍以上，有行政院衛生署麻藥經理處八十八年二月十日
    麻研字第七七二八二號函在卷可稽（見原審卷第五十二頁）
    。另依據Clarke's Isolation and Identification of
    Drugs第二版記載，海洛因一般劑量為每四小時施用五至十
    毫克（純品）；最低致死量為二○○毫克，若單次施用超過
    該劑量，即有致命之可能。但久用成癮者會產生耐藥性，其
    程度依個人體質、使用頻率與接觸時間之長短等因素而異，
    可使其致死劑量增至數倍或十倍以上；另可能因供應來源不
    同，而有不同純度，亦影響其施用量，亦有法務部調查局九
    十四年七月二十八日調科壹字第09400315360號函一份附卷
    足稽（見本院更一卷第九八頁），縱被告有施用毒品之惡習
    ，其體質、耐藥性異於常人，然依上開函釋，亦不可能每日
    施用五．六二五公克（即五六二五毫克）之海洛因，是被告
    所辯，其施用海洛因一天約一、二錢之數量，顯已超過一般
    人體之負荷，而有致命之虞。縱以扣案之毒品，其純度約為
    百分之二七．二八，有上開法務部調查局00000000
    號鑑定通知書可稽，則以五．六二五公克計算，其純度尚有
    一．五三四五公克，亦超過上開劑量，而有致命危險。是被
    告辯稱其每天約施用一、二錢之海洛因云云，顯與事實不符
    ，亦不足取。其既不可能每日施用一、二錢之海洛因，即無
    為供其自己施用而一次販入上開大量海洛因之理。（九）復
    查本件被告雖因於甫販入大量毒品，未及販出之際即為警查
    獲，故無實際之賣價可計算其利得究係多少，惟海洛因係法
    律禁止持有之違禁物，其取之不易，以致非法交易之價格高
    昂，尤其所涉刑責非輕及遭警追緝之風險亦高，苟被告販賣
    並無利可圖，何會甘冒為警查緝之風險，而購入上開數量甚
    多之海洛因。況由於葡萄糖具甜味，因此海洛因摻入葡萄糖
    後若以口服方式施用應具提味效果，亦有法務部調查局九十
    五年二月二十三日調科壹字第09522211150號函一份足按（
    見本院更一卷第一六九頁），是坊間有部分販毒者往往會以
    葡萄糖之添加物降低毒品之純度，以增加數量牟利之方式販
    賣，被告於上開時間被查獲之葡萄糖有一大包又四十六小包
    ，更可證明其係為增加海洛因之份量販賣圖利之意圖，且被
    告復自承係以其房屋抵押借款所得購買海洛因，可見其經濟
    能力不佳，仍甘冒為警查緝追捕及受刑事制裁之風險，一次
    購入如扣案高額之毒品數量，益證其目的無非在意圖轉售予
    不特定吸毒者以從中牟利甚明。（十）雖被告另辯稱其購買
    上開葡萄糖係為供其施用海洛因時提味之用，並非為增加海
    洛因之份量販賣圖利云云。但查其於上開時間同時亦被查獲
    殘餘煙捲六支，而被告自承該殘餘煙捲六支係其施用海洛因
    後所殘餘，然經本院送請法務部調查局鑑定結果，該殘餘煙
    捲均未發現葡萄糖成分，有該局九十四年十一月二十二日調
    科壹字第09400520490號函一份附卷可憑（見本院更一卷第
    一六一頁），足見被告自己施用海洛因時並未添加葡萄糖無
    疑。況葡萄糖便宜又容易買到，苟被告係為供其自己施用時
    提味之用，又何需一次購買一大包又四十六小包之葡萄糖？
    益見被告此部分所辯，亦不足憑採。（十一）此外復有扣案
    之上開海洛因六包（一包為塊狀，以中型夾鍊包裝、另五包
    為粉狀，其一為中型夾鍊包裝，另四包以小型夾鍊袋包裝，
    驗餘淨重合計七十三．○九公克）、夾鍊袋四大包（一包內
    有七個，其中中型夾鍊袋五個、小型夾鍊袋二個、一包內有
    十二個中型夾鍊袋、一包內有二十五個小型夾鍊袋、一包內
    有五十七個小型夾鍊袋）、電子秤一台（已損壞）及葡萄糖
    一大包又四十六小包等物足按。（十二）綜上所述，足證被
    告上開所辯顯係飾卸之詞，不足採信，是罪證明確，其犯行
    堪以認定。
二、查被告販賣海洛因之行為後，肅清煙毒條例業經總統於八十
    七年五月二十日公布修正為毒品危害防制條例，並於同年五
    月二十二日生效，再於九十二年七月九日修正毒品危害防制
    條例，並於九十三年一月九日施行，修正前之肅清煙毒條例
    第五條第一項規定：「販賣、運輪、製造毒品、鴉片或麻煙
    者，處死刑或無期徒刑」。而八十七年五月二十日及九十二
    年七月九日修正後之毒品危害防制條例第四條第一項均規定
    ：「製造、運輪、販賣第一級毒品者，處死刑或無期徒刑；
    處無期徒刑者，得併科新臺幣一千萬元以下罰金」，比較被
    告行為時之肅清煙毒條例及其後修正之毒品危害防制條例之
    規定，以修正前之肅清煙毒條例之規定對被告較為有利，依
    刑法第二條第一項但書之規定，自應適用最有利於被告之肅
    清煙毒條例之規定處斷，合先說明。
三、按所謂販賣行為，並不以販入之後復行賣出為要件，祇要以
    營利為目的，將毒品販入或賣出，有一於此，其犯罪即為完
    成（最高法院六十七年臺上字第二五○○號、六十八年臺上
    字第六○六號判例參照）。查本件被告係為供販賣營利而販
    入上開海洛因，已如前述，縱其尚未賣出時，即為警查獲，
    依上揭說明，自仍成立販賣毒品既遂罪。核被告所為，係犯
    肅清煙毒條例第五條第一項之販賣毒品罪。其販賣前後之持
    有毒品海洛因行為，已為販賣之高度行為所吸收，不另論罪
    。又其素行不佳，前曾有脫逃、妨害自由、違反麻醉藥品管
    理條例、肅清煙毒條例、槍砲彈藥刀械管制條例、毒品危害
    防制條例等犯罪前科，其中違反麻醉藥品管制條例案件，經
    臺灣彰化地方法院判處有期徒刑六月確定，於八十二年三月
    十九日易科罰金執行完畢，有臺灣高等法院被告前案紀錄表
    及臺灣彰化地方法院檢察署刑案資料查註紀錄表各一份在卷
    可憑，其於有期徒刑執行完畢後，五年之內再犯有期徒刑以
    上之本罪，為累犯，惟販賣毒品罪之法定刑為死刑或無期徒
    刑，依法均不得加重，故不予加重。原審予以論罪科刑，固
    非無見，惟查扣案之上開葡萄糖一大包又四十六小包，係被
    告預備於賣出上開海洛因時為增加份量所添加（尚未添加）
    ，其於販入時並未使用，故該葡萄糖為供犯罪預備之物，並
    非供被告販賣毒品所用之物；另夾鍊袋四大包亦係被告預備
    於賣出海洛因時包裝使用，尚未使用，僅係供犯罪預備之物
    ，亦非供被告販賣毒品所用之物，原判決認上開葡萄糖及夾
    鍊袋均係供被告販賣毒品所用之物而依肅清煙毒條例第十三
    條第一項之規定宣告沒收，適用法律自有違誤。次查原判決
    關於肅清煙毒條例第十三條第一項部分，漏引第一項，亦有
    可議。被告上訴意旨仍執前詞否認犯罪，雖無理由，但原判
    決既有上述可議之處，應由本院將原判決予以撤銷改判。復
    查被告自承其有施用毒品海洛因，且其為警查獲時所採取之
    尿液經檢驗結果亦呈嗎啡及甲基安非他命陽性反應，有臺灣
    省政府警政廳刑事警察大隊八十七年三月十六日（）省刑
    大（偵二）字第四四三號函送驗尿報告附卷可稽，足見其確
    有施用毒品之惡習，此次其係為籌措施用毒品之費用，始鋌
    而走險甚至變賣家產，販入上開大量之毒品，且於尚未賣出
    之際即為警查獲，尚未實質戕害他人之健康，而販賣毒品罪
    之法定刑為死刑或無期徒刑之罪，情輕法重，其犯罪情狀在
    客觀上非無可憫恕之處，本院認如處法定低度刑期，猶嫌過
    重，爰依刑法第五十九條之規定酌減其刑。茲審酌被告明知
    毒品足以戕害人體之健康，竟為一已私慾，籌措其施用毒品
    之費用，意圖營利而販入上開毒品海洛因，欲轉售他人圖利
    ，惟於尚未賣出之際即為警查獲，尚未實質戕害他人之健康
    及其犯罪之動機、目的、手段、所生危害及犯後否認犯罪等
    一切情狀，量處被告如主文第二項所示之刑，以示懲處。至
    扣案之上開海洛因六包（驗餘淨重七十三．○九公克）係查
    獲之毒品，應依肅清煙毒條例第十二條前段之規定宣告沒收
    銷燬之；電子秤一台係被告所有，且被告於販入上開海洛因
    時亦有帶去使用，亦據被告自白在卷（見原審卷第五十七頁
    反面），足見該電子秤一台係供被告販入上開毒品所用之物
    ，亦應依同條例第十三條第一項之規定宣告沒收。又上開夾
    鍊袋四大包（一包內有七個，其中中型夾鍊袋五個、小型夾
    鍊袋二個、一包內有十二個中型夾鍊袋、一包內有二十五個
    小型夾鍊袋、一包內有五十七個小型夾鍊袋）及葡萄糖一大
    包又四十六小包，亦係被告所有，業據其於警詢時陳明在卷
    ，且為供犯罪預備之物，並依刑法第三十八條第一項第二款
    之規定宣告沒收。
四、據上論結，應依刑事訴訟法第三百六十九條第一項前段、第
    三百六十四條、第二百九十九條第一項前段、肅清煙毒條例
    第五條第一項、第十二條前段、第十三條第一項、刑法第十
    一條前段、第二條第一項但書、第四十七條、第五十九條，
    判決如主文。
本案經檢察官羅秀蓮到庭執行職務。
中    華    民    國    95    年    6    月    6      日
            刑事第八庭  審判長法  官  劉  榮  服
                              法  官  陳  宏  卿
                              法  官  巫  政  松
上列正本證明與原本無異。
如不服本判決應於收受送達後十日內向本院提出上訴書狀，其未
敘述上訴之理由者並得於提起上訴後十日內向本院補提理由書（
均須按他造當事人之人數附繕本）。
                              書記官  周  巧  屏
中    華    民    國    95    年    6    月    7      日
附錄論罪科刑法條：
肅清煙毒條例第五條第一項：
販賣、運輸、製造毒品或鴉片或麻煙者，處死刑或無期徒刑。
                                                      Ａ


司法院資訊處製作；財團法人民間司法改革基金會備份。
